【裁判字號】    97,金上更(一),2
【裁判日期】    971029
【裁判案由】    偽造文書等
【裁判全文】
臺灣高等法院刑事判決             97年度金上更(一)字第2號
上  訴  人  臺灣臺北地方法院檢察署檢察官
被      告  丙○○
選任辯護人  王東山律師
            林孝甄律師
            許富雄律師
被      告  乙○○
選任辯護人  林慧音律師
            莫詒文律師
            鄭昱廷律師
被      告  戊○○
選任辯護人  王元勳律師
上列上訴人因被告等偽造文書等案件，不服臺灣臺北地方法院93
年度易字第652號，中華民國94年3月30日第一審判決（起訴案號
：臺灣臺北地方法院檢察署92年度偵字第8754號），提起上訴，
判決後，經最高法院發回更審，本院判決如下：
    主  文
上訴駁回。
    理  由
一、公訴以及公訴檢察官於原審論告時補充意旨略以：被告丙○○自民國（下同）86年11月間起，擔任亞證券股份有限公
    司（簡稱亞公司）承銷部副總經理職務，係為亞公司處
    理事務之人；被告乙○○係被告丙○○舊識，被告戊○○係
    承輝實業有限公司（簡稱承輝公司）之離職員工。88年12月
    間，被告戊○○得悉承輝公司欲以每股新臺幣（下同）6萬8
    千元價格出售臺灣證券交易所股份有限公司（簡稱證交所）
    股票，乃委託被告乙○○介紹買主；經被告乙○○向被告丙○○告知承輝公司有意出售證交所股票情事。詎被告丙○○
    竟與被告乙○○、戊○○共同基於意圖為自己不法所有之犯
    意聯絡，違背亞公司託付之任務，共謀使亞公司高價買
    入證交所股票，以賺取差價朋分牟利，由被告丙○○於同年
    12月間某日，向亞公司負責人陳智亮表示可以每股8萬8千
    元之價格，購買1千5百股之證交所股票，致使該公司董事會
    於88年12月23日88年度第26次董事會，決議以每股8萬8千元
    之價格購買前揭證交所股票，並由陳智亮授權被告丙○○負
    責股票買賣交割事宜。被告丙○○隨即夥同被告乙○○、戊○○，先以不知情之林輔樂（被告乙○○之友人）、李青芩
    （原名李妃令，被告乙○○之妹）為人頭戶，於同年12月27
    日，以每股6萬8千元之價格，向承輝公司購入證交所股票各
    5百張，共1千張，總金額6千8百萬元；同月29日，另又共同
    基於行使偽造私文書之犯意聯絡，冒用亦不知情之被告丙○○友人己○○名義為人頭戶，以同上價格，復向承輝公司購
    入證交所股票5 百張，共計3千4百萬元，並偽蓋己○○名義
    印文於系爭股票買賣及款項交付之相關文書上，並分別於各
    該買入證交所股票當日，即復以每股8萬8千元之價格，再出
    售予亞公司，總計金額共1 億3千2百萬元，股款由亞公
    司依被告丙○○之要求，以世華銀行所開出之台支7 張支付
    。上開台支中，除金額分別為4千4百萬元、2千3百56萬元、
    3千4百萬元3 張係支付承輝公司作為交割股款外，餘則分別
    流入被告丙○○、乙○○、戊○○等人本人或配偶帳戶，朋
    分作為不法佣金。其中被告丙○○不法獲利共計1千8百72萬
    元，均流入其不知情之配偶饒美玲帳戶內；另被告乙○○與
    被告戊○○對分佣金1千1百72萬元，係以8百22萬元及3百50
    萬元2 張台支分別存入被告乙○○及被告戊○○不知情之配
    偶李福安帳戶內，2 人再以開立支票方式均分利益，致亞
    公司受有財產上損害金額達3千44萬元，因認被告丙○○等3
    人乃共犯刑法第342條第1項之背信罪及行使偽造私文書罪嫌
    。
二、按犯罪事實應依證據認定之，無證據不得認定犯罪事實，刑
    事訴訟法第154 條第2 項定有明文。又事實審法院對於證據
    之取捨，依法雖有自由判斷之權，然積極證據不足證明犯罪
    事實時，被告之抗辯或反證縱屬虛偽，仍不能以此資為積極
    證據應予採信之理由；又告訴人之告訴，係以使被告受刑事
    訴追為目的，是其陳述是否與事實相符，仍應調查其他證據
    以資審認。又按認定犯罪事實所憑之證據，雖不以直接證據
    為限，間接證據亦包括在內，惟無論直接或間接證據，其為
    訴訟上之證明，須於通常一般之人均不致於有所懷疑，而得
    確信其為真實之程度者，始得據為有罪之認定，倘其證明尚
    未達到此一程度，而有合理性懷疑之存在，無從為有罪之確
    信時，自應為被告無罪之判決，況刑事訴訟法第161條第1項
    規定檢察官就被告犯罪事實，應負舉證責任，並指出證明之
    方法，因此，檢察官對於起訴之犯罪事實，應負提出證據及
    說服之實質舉證責任，倘其所提出之證據，不足為被告有罪
    之積極證明，或其指出證明之方法，無從說服法院以形成被
    告有罪之心證，基於無罪推定之原則，自亦應為被告無罪之
    諭知，最高法院30年上字第482 號、52年台上字第1300號、
    76年度臺上字第4986號、92年度臺上字第128 號判例意旨可
    資參照。
三、訊據被告3 人堅決否認涉有上開犯行，被告丙○○辯稱：伊
    是承銷部經理，僅負責對外銷售業務，並未經辦任何亞公
    司自行購買股票之事務，亦不能提供意見，非本件背信罪之
    主體。88年12月間，經乙○○告知有證交所股票欲出售，央
    請代詢有無購買意願之人，並提供關於證交所股票之評估資
    料，建議可用每股8萬8千元以上價格購買；伊當時到亞公
    司不到1 年，對證券並不瞭解，因伊曾列席亞公司研究部
    會議旁聽市場簡報時，董事長陳智亮曾提及包括證交所等多
    檔股票均為適合推薦之投資標的，遂將上開乙○○擬出售證
    交所股票之訊息及所交付之資料轉達陳智亮知悉，由董事會
    決議是否購買，伊並未參與董事會。嗣伊受陳智亮指示向乙○○詢問以每股8萬8千元，計1千5百股是否同意出售，經乙○○應允，即將出售股票及付款、交割要求轉知陳智亮，而
    由陳智亮處理後續交易。嗣因亞公司負責股務之副總經理
    李志哲邀伊同往辦理股票交割事宜及自營部廖述國央伊代為
    再確認交易付款方式，是否合於賣方要求，始確知亞公司
    已決定向乙○○購買證交所股票，而出面輔助辦理後續事宜
    。惟伊僅陪同李志哲到場，亞公司開具之付款支票7 張，
    全由李志哲交付乙○○簽收，伊無為自己或第三人不法之利
    益或損害亞公司利益之意圖及故意。且背信罪為結果犯，
    而亞公司購入系爭股票後，該股票確實大漲，亦無損害可
    言。又票面金額1 千2百22萬元、6百20萬元支票，非不法佣
    金，係事後乙○○請伊借出帳戶代其操盤買賣股票，伊乃將
    支票存入由伊擔任名義負責人之恩納公司，再轉入設有交易
    帳戶之配偶饒美玲帳戶，嗣又轉入伊可用以融資融券買賣交
    易之永昌證券南京分公司帳戶。另就偽造文書部分，按代理
    權之授與，包括「事前同意」、「事後承認」，伊以己○○
    名義買賣證交所股票、處理買賣支票之後續事宜，均在其授
    權範圍內，縱有部分逾越，亦因事後承認，而無逾越授權之
    情，自無偽造文書之犯行等語；被告乙○○辯稱：伊非亞
    公司員工，未與亞公司就本件交易有何接觸，僅為出售股
    票賺取價差，並無不法。當時承輝公司急著用錢，伊經由戊○○介紹要賣股票，承輝公司委託伊尋找買家，其中一位朋
    友即丙○○告訴伊有買家要買，伊報價7萬5，除此之外，伊
    尚有賣股票給其他人，並不限於亞公司。又買主轉賣何人
    、賣價多少、或其背後真正買主係何人，究為自己或為他人
    而買受等內部關係，伊無從置喙，亦無法僅依交易外觀能得
    悉，伊係配合買主要求登記於其指定之人，就本件而言，伊
    實無從知悉被告丙○○與亞公司間存有何任務關係，亦與
    伊無涉。且其未收取非屬其應取得差價部分，亦如實交付股
    票，誠無意圖損害他人或為不法利益可言，不能僅因他人受
    損，即稱其與被告丙○○共同涉有背信罪嫌。至於林輔樂與
    李青芩的帳戶確由伊所提供，惟係經過彼等授權等語；被告
    戊○○則辯稱：伊原服務於承輝公司，公司舊長官委請伊出
    賣公司之持股，伊即找乙○○幫忙處理，伊與被告丙○○原
    不相識，不可能事前與其共謀加損害於亞公司，而獲取不
    法利益。本件股票買賣，伊僅負責賣方承輝公司聯繫，買方
    則透過被告乙○○聯繫，且在乙○○接洽買主過程中，均直
    接與買主聯繫，伊並未參與，對實際買主係亞公司毫無所
    悉。又伊與亞公司間無何委託任務之身分關係，交易當時
    亦不知丙○○任職亞公司，應不構成背信罪之共同正犯，
    亦無損害亞公司財產或利益之情事。伊乃受承輝公司之託
    代為尋覓股票買主，證交所之股票為未上市股票，未上市股
    票買賣間之價差，為伊之合法利潤等語。
四、經查，公訴意旨認被告3 人涉有上開犯行，無非係以被告丙○○、乙○○、戊○○於警詢及偵查中之供述、證人吳訂、
    陳智亮於警詢及偵查中之證述、證人李青芩、己○○、林輔
    樂、廖述國、饒美玲於警詢中之證述、亞公司93年3 月29
    日（秘）字第93002 號函、台灣證券交易所股東股票讓售
    過戶申請書、證券交易稅一般代徵稅額繳款書、世華銀行開
    立之台支、恩納企業有限公司之安泰銀行00000000000000號
    帳戶交易往來明細資料、安泰銀行匯款委託書、被告乙○○
    彰化銀行萬華分行00000000000000號支存帳戶交易往來明細
    、及李福安世華銀行忠孝分行00000000000 號帳戶交易明細
    資料等為其主要論據。而依公訴意旨所提出之上開證據，確
    能證明承輝公司握有證交所股票，並欲出脫持股，嗣經由被
    告戊○○與被告乙○○聯繫，被告乙○○再找被告丙○○尋
    求買主，嗣由被告丙○○任職之亞公司購買1,500 股。買
    賣過程係於88年12月27日，由被告乙○○找來林輔樂先向承
    輝公司購買500 股，每股68,000元，合計3,400 萬元，再以
    每股88,000元轉賣予亞公司，亞公司開立抬頭為林輔樂
    ，票號BB0000000 號，金額4,400 萬元支票1 紙做為股款；
    同日被告乙○○再找其胞妹李青芩（原名李妃令）以同一方
    式、同一價格，先承購再轉賣予亞公司，亞公司則開立
    抬頭均為李妃令，票號BB0000000 號，金額2,356 萬元支票
    ，票號BB0000000 號，金額1,222 萬元支票，票號BB000000
    0 號，金額822 萬元支票共3 紙，做為股款；同年月29日，
    則由被告丙○○找其友人己○○，更以同一方式、同一價格
    ，先承購再轉賣予亞公司，亞公司則開立抬頭均為己○○，票號BB0000000 號，金額650 萬元支票，票號BB000000
    0 號，金額3,400 萬元支票，票號BB0000000 號，金額350
    萬元支票共3 紙，做為股款，亞公司總計支付股款13,200
    萬元。上開支票兌現之後，再轉入被告丙○○之配偶饒美玲
    帳戶1,842 萬元，票號BB0000000 號，金額350 萬元之支票
    則由被告戊○○軋入其配偶李福安帳戶，票號BB00 00000號
    ，金額822 萬元之支票由被告乙○○軋入其自己之帳戶內，
    此次買賣被告丙○○、乙○○、戊○○均有獲得上開轉手差
    價之分配，此點為被告乙○○、戊○○所是認，另參諸被告
    3 人上開入帳於本人或配偶之金額等情，證人即承輝公司財
    務經理吳訂於原審證稱：承輝公司想賣證交所股票，伊拜託
    戊○○找對象，嗣委託乙○○出售，數量5,000 股，最後代
    銷1,700 股，每股68,000元，差價歸乙○○等語（參原審卷
    第2 宗第61頁反面、第62頁正面、第63頁正面），被告乙○○、戊○○供稱其2 人係以每股75,000元與68,000元之差價
    平分利潤，被告丙○○則係以每股88,000元與75,000元之差
    價供為利潤等情，應與事實相符，被告丙○○於偵查中辯稱
    ：本件係李妃令告訴伊有人要賣證交所股票，問伊是否要買
    ，伊就把資料交與董事長陳智亮，之後，未再過問等語（參
    偵查卷第32頁），於原審及本院均辯稱：650 萬元支票款匯
    入伊妻饒美玲帳戶，係乙○○放在伊處，用來替乙○○投資
    操作股票之用等語（參原審卷第2 宗第160 頁），要係掩飾
    其於本件股票交易從中獲利之事實，所辯不足採信，惟參諸
    前揭判例意旨，尚非認定被告丙○○犯罪之積極證據。惟查
    ，本件被告3 人是否確有背信罪？被告3 人是否於事前謀議
    ，以被告丙○○擔任亞公司之副總，從事背信、偽造文書
    之犯行，尚值深究。
五、就被告丙○○所為是否構成背信罪而言，經查，刑法第342
    條第1 項之背信罪，係以為他人處理事務為前提，並以損害
    本人之財產或其利益為構成要件。惟查：（一）被告丙○○
    於88年12月間，擔任亞公司承銷部主管，其工作範圍為負
    責管理主（協）辦上市（櫃）、興櫃公司承銷及初級或未上
    市業務，有亞公司93年7 月23日（稽）字第93004 號函
    在卷可按（參原審卷第2 宗第41頁），並未指出其職務範圍
    包括亞公司購買股票之業務。被告雖於此次轉賣證交所股
    票獲利，惟亞公司決定購買證交所股票，係經由該公司董
    事會經過一定程序所做決定。亞公司為購買系爭證交所股
    票，曾於88年12月23日由自營部朱光宇製表、部門主管李藩
    及董事長陳智亮批示而簽具買進建議書，並檢附相關資料建
    議買進1 千5 百股、每股建議買進價位8 萬8 千元，嗣並召
    開董事會，經董事長陳智亮、及董事廖俊惠委由董事蔡安慈
    代出席並出具委託書代理，決議通過投資，被告丙○○於斯
    時並非亞公司之董事（實係於89年6 月15日始擔任董事）
    ，亦未參與該次會議，有財團法人中華民國證券櫃檯買賣中
    心93年7 月1 日證櫃稽字第1804 6號函所附買進建議書（
    參原審卷第1 宗第139 頁）、亞公司88年度第26次董事會
    議事錄（參同上卷第161 頁）、亞公司93年3 月29日（
    祕）字第93002 號函（參偵查卷第86頁）附卷可按，被告丙○○既未出席亦無資格出席亞公司之董事會，董事會之決
    定自非被告丙○○執行任務干預、影響之結果。又依證人即
    亞公司董事長陳智亮於原審審理時具結證述：「公司投資
    由我主導，主要是我與承銷部、自營部討論市場上投資機會
    ，以未上市市場來講，當時證券商只可以投資臺灣證券交易
    所集中保管及期貨交易所的股票，我是他的主管，所以他打
    電話給我，通常自營部、承銷部都知道公司投資方向，如果
    知道有這機會都會跟我報告」等語（參同上卷第57頁反面、
    第60頁反面、第61頁），另參以證人李志哲即亞公司營業
    台、主管董事會祕書於原審結證稱：伊有參加88年12月23日
    董事會，召開目的是要買證交所股票，董事長、總經理都在
    ，之前伊有聽公司主管提到要買證交所股票計劃，買進建議
    書是自營部提出等語（參原審卷第2 宗第52頁正反面、第55
    頁反面），堪認亞公司擬購買證交所股票，係由主導該公
    司投資之證人陳智亮與承銷部、自營部討論，公司原有意投
    資購買證交所股票消息之批露，無非廣開相關股票買賣訊息
    之蒐集、提供，尚難認以被告丙○○事先知悉公司投資方向
    ，即負有處理購買該股票之任務。是被告丙○○向公司董事
    長陳智亮報告本件證交所股票之買賣機會及其價格，並非基
    於處理事務之資格，亞公司是否購買，價格為何，應由董
    事會決定，堪信為真。又亞公司董事會決定購買證交所股
    票之後，雖曾由董事長陳智亮指示被告丙○○與亞公司廖
    述國共同辦理本件證交所股票買賣之交割、付款，惟被告丙○○既依董事會之決定價格買進1 千5 百股、每股8 萬8 千
    元之決議完成交割、付款事宜，就此交割、付款部分，其本
    身並無違背公司委託任務之可言；（二）所可議者，被告丙○○未告知承輝公司出售證交所股票之原始價格，雖從中獲
    取利益，是否造成亞公司財產或利益之損失？查股票之投
    資有漲有跌，何時應出售獲利，存有主觀之判斷，本有風險
    ，而證交所非屬上市、櫃公司，無公開交易市場，證交所股
    票於88年12月27日、同年月29日買賣，並無股價成交資料可
    資查詢，有行政院金融監督管理委員會證券期貨居94年2 月
    25日證期三字第0940106604號函在卷可參（參原審卷第2 宗
    第151 頁），惟本件亞公司以88,000元購買證交所股票，
    係經過公司董事會之評估決定，而董事長陳智亮、董事蔡安
    慈亦均為具有相關專業判斷能力之人，此有亞公司網站資
    料在卷可考（參原審卷第1 宗第62頁至第66頁），參以證交
    所股票在未上市公司市場上，本屬亞公司購買未上市股票
    矚目之焦點，以亞公司之證券商身份，查得其市場成交價
    格當非難事等情，再考量證人陳智亮所證：「：鑑價報告是
    由自營部提出」、「（問：董事會開會提到每股8 萬8 的價
    格是如何決定？）我們評估覺得划得來，當時約是1.5 倍的
    淨值」、「（問：提示櫃檯買賣中心回函買進建議書次頁，
    這份資料是否見過？）有」、「（問：誰提出來給你看？）
    通常是自營部與秘書一起準備」、「（問：準備這份資料的
    目的？）客觀的觀點評估與支持」、「（問：這份資料丙○○有沒有參與提供意見？）通常照理講應該是沒有」等語（
    參原審卷第2 宗第57頁正面、第59頁正、反面），實難認
    亞公司購買本件證交所股票其數量、價格，係依被告丙○○
    向亞公司所提供之詢價結果，而亞公司購買證交所股票
    後，亦無積極證據證明亞公司受有如何之損失？況亞公
    司購買股票之後，不僅未造成損失，甚至大漲，此有89年1
    月29日工商時報之報導為證（參原審卷第1 宗第82頁），此
    點亦為亞公司所不否認，被告丙○○雖因本件轉賣股票過
    程之中獲利，惟係適遇被告乙○○告以轉售機會之結果。本
    件證交所股票屬未上市股票，既無上市價格，亞公司購買
    上開證交所股票之後曾經大漲，尚無法證明亞公司因此受
    有損失，被告丙○○任職亞公司隱匿正確消息從中謀利，
    未讓公司賺取更多利潤，於道德上固不足取，惟所為尚難認
    與背信罪之構成要件相合；（三）證人陳智亮雖於調查站詢
    問時供稱：伊及其他董事依照丙○○建議，以每股88,000元
    購入證交所股票，並交予丙○○處理，亞公司不允許任何
    差價佣金之支付，伊對丙○○充分信任，但丙○○行為已嚴
    重損害股東權益及公司經營，伊會代表公司追究不法等語（
    參調查卷第2 頁、第3 頁），惟嗣又供稱：董事會出席董事
    要求以每股88,000元購進，出席董事在無異議情形下通過等
    語（參同上卷第40頁），已與其前次調查筆錄所供股票購入
    完全依照被告丙○○之建議等語不同，不足盡信，之後雖又
    於偵查中供稱：伊與公司董事會絕對不容許丙○○就本件證
    交所股票交易取得佣金等語（參偵查卷第83頁），係就公司
    立場表示意見，因證人係亞公司董事長，為該公司之代表
    人，所為不利於被告丙○○之供述，性質上已與告訴人之指
    訴無異，尚不得遽信為真，附此敘明。
六、就被告戊○○、乙○○而言，本件被告丙○○所為既與背信
    罪之構成要件不合，公訴人指訴被告乙○○、戊○○與其共
    犯背信罪，即失所依據。況查，被告戊○○係為承輝公司持
    股尋找買主，被告戊○○聯繫被告乙○○後，已經得知承輝
    公司之出售價格，凡超過承輝公司之出售價格，該項差價即
    歸被告戊○○、乙○○所有，業經證人吳訂結證明白，而
    亞公司購買證交所股票一事，乃亞公司經過董事會之正常
    程序決定，並非被告丙○○所能左右，被告戊○○、乙○○
    亦無與被告丙○○有何背信共同犯罪之動機。矧被告戊○○
    、乙○○替承輝公司出售之證交所股票不僅出售予亞公司
    ，參諸證人丁○○於本院結證稱：當時因有人委託伊代購證
    交所的未上市股票，伊乃向乙○○購入證交所股票，伊不記
    得何時買的以及數量多少，亦不記得是以現金或轉帳付款，
    以及以什麼銀行帳戶交易，伊沒有保留交易資料，當時每股
    成交價應該在7 、8 萬元左右，由伊先出資，登記在伊名下
    ，伊再將買入的證交所股票轉賣買家而獲利，伊是中間人，
    當時未上市交易賺取差價的情況非常普遍等語；證人甲○○
    於本院結證稱：伊是因客戶出資託伊購買未上市股票，並同
    意伊賺取價差，伊不會告訴客戶伊賺取多少價差，伊都是先
    跟客戶談好價格，再以這個價格去買，賺取價差是未上市股
    票交易的常態。伊曾向乙○○買過證交所未上市股票約二百
    多股，買進後有轉售出去有獲利，獲利多少已不記得，伊轉
    賣證交所股票的對象及價格，乙○○並不知道，伊係以集資
    的資金開現金票向乙○○購買等語，核與被告戊○○、乙○○2 人等所辯相符，另參諸證人即承輝公司負責人吳訂於原
    審提出之承輝公司出售證交所股票明細，被告乙○○於88年
    12 月27 日至89年1 月31日，非僅銷售亞公司系爭股票，
    尚陸續銷售證交所股票共計1 千3 百30股予其他之人，堪認
    被告乙○○、戊○○2 人對外尋求買主而找到被告丙○○，
    亦係本於出售股票賺取價差之目的，合於一般未上市股票之
    交易流程，尚無不法意圖，被告戊○○、乙○○所辯，尚堪
    採信。
七、末就公訴人於原審時指陳被告等人另涉行使偽造己○○私文
    書罪嫌部分而言，己○○於原審審理時具結證稱：「（問：
    丙○○在何時向你借身分證正本、印章，他要做何用途？）
    應該是在買賣股票日之前，他說他們買賣股票要做一個買方
    的財力證明，要我幫忙，我們認識蠻久，才幫他這個忙，所
    以我就把身分證、印章給他」、「（問：對於在88年12 月
    29日以你名義向承輝公司買入臺灣證券交易所股票的事情，
    你有同意被告丙○○以你的名義為之？）他有跟我講買入股
    票要財力證明，但是買哪支股票我就不知道，我身分證、印
    章交給他之後，我就沒有參與」、「（問：你有同意丙○○
    在過戶申請書上簽名並蓋用你的印章？）我有同意，只是沒
    有在細節上一一核對，就是整個授權」等語（參原審卷二第
    125 頁反面、第126 頁正面），堪認被告丙○○使用己○○
    名義辦理股票之買賣，業經得到己○○之概括授權，尚難認
    被告丙○○有偽造、冒用己○○名義之情，被告丙○○所為
    核與行使偽造私文書罪之構成要件有間，被告乙○○、戊○○自無與其共犯該罪之餘地。又證人己○○雖於91年7 月25
    日調查站詢問時答稱：相關交易伊並不知道，，可能係有人
    冒用伊名義進行交易等語（參調查卷第99頁反面），所為供
    述不利於被告丙○○，惟於同年10月25日調查站再度詢問時
    又供稱丙○○以伊為人頭，買賣證交所股票，伊與丙○○純
    屬私人朋友關係才幫他，伊有支付身分證、印章，丙○○用
    伊名字交易證交所股票，相關款項均支付給伊，支票於伊背
    書後，由丙○○拿走等語（參調查卷第34頁反面），推翻之
    前不利於被告丙○○之供述，況參諸證人己○○於91年7 月
    25 日 之上開供述，因詢問當時調查之案情並不明朗，調查
    人員提供股東股票轉售過戶申請書、證交稅一般代徵稅額繳
    款書之上亦無被告丙○○之名義，證人己○○於不知何人所
    為之情形下，供稱可能係有人冒用伊名義進行交易，亦合於
    常情，尚不足以做為不利被告丙○○認定之依據。綜上所述
    ，本件尚查無積極證據足以證明被告3 人有公訴人指訴共犯
    背信、行使偽造私文書之犯行，應認本件不能證明被告3 人
    犯罪。
八、原審因而為被告3 人無罪之判決，核無不合。檢察官上訴意
    旨則以：本件亞公司購買證交所股票之詢價業務，乃董
    事長陳智亮委由被告丙○○進行，被告亦曾就每股8 萬8 千
    元一事向董事會提出報告，而詢價原即為股票買賣交易之一
    環，則就證交所股票之買賣業務，被告丙○○即係受亞公
    司委任處理該事務之一部；又雖亞公司買進證交所股票之
    張數、單價乃經由董事會決議通過投資，惟被告丙○○於
    亞公司月領25萬元薪資，自負有維護亞公司利益之義務，
    此亦為亞公司陳智亮等人所以信賴被告丙○○之原因，而
    被告丙○○明知承輝公司出售證交所股票之價格為每股6萬8
    千元，竟於其所負責之詢價部分故意高報為每股8萬8千元，
    使公司因此受有每股2萬元之損失，亞公司若能經由調查
    得知當時承輝公司出售之價格，甚至被告丙○○在詢價時即
    報以每股6萬8千元之價格，亞公司又豈會依每股8萬8 千
    元之價格買進？是被告之所以違背任務乃在於其以低報高之
    行為，而此行為又因此造成亞公司在決定買進價格上之錯
    誤判斷。再上開每股高達2萬元價差之不法利益，被告丙○○等人顯然不欲亞公司知悉，方經由被告乙○○、丙○○
    分別提供林輔樂、李青岑、己○○等人頭帳戶先向承輝公司
    買進，再賣出予亞公司，且亞公司所開立之交割股款又
    分別流入被告等三人之帳戶，是被告等三人對被告丙○○以
    上開違背其任務之方法取得不法利益一情均甚知悉；又依原
    審引用之證人己○○證詞，證人己○○既已明確證述被告丙○○向其借用身分證、印章乃用以制作財力證明之用，其對
    被告丙○○買那支股票均不知情，則被告丙○○以己○○名
    義購買承輝公司出售之證交所股票，再將之轉賣亞公司之
    行為，顯然不在己○○之授權範圍內，此與其在調查局證述
    正屬一致，證人己○○證稱之事後同意、整個授權等語與前
    述事實均不相符，顯係迥護被告丙○○之詞，原審遽以採信
    而為被告丙○○無罪之裁判，自非適法等語，指摘原審判決
    不當。經查，證人即亞公司之營業台主管、董事會祕書李
    志哲、董事長陳智亮雖曾於原審證稱：本次證交所股票之買
    賣，由丙○○詢價，並由丙○○與李志哲去辦理交割、執行
    等語，惟因被告丙○○於亞公司並非負責購買股票業務，
    亞公司於本件購買證交所股票之前即已對外表示對於證交
    所之股票有投資意願，而亞公司決定購買證交所股票以其
    價格，除由董事長廣尋資訊，並由公司自營部提出買進建議
    書外，尚須經董事會開會決定，並非單純依據被告丙○○之
    詢價結果，如前所述，自難僅因被告丙○○參與詢價、交割
    執行一節，即逕認被告丙○○於整件證交所股票之買賣違背
    任務，況本件亞公司購買證交所股票之後，股票大漲，參
    諸股票投資漲跌互見，本有風險，被告丙○○提供亞公司
    購買證交所股票之機會，雖較承輝公司以及被告乙○○、戊○○（實務所稱之盤商）出價為高，惟使亞公司購得股票
    後因上漲而獲利，尚難謂亞公司受有損失。公訴人僅以6
    萬8千元與8萬8千元之差價，逕認被告丙○○與被告戊○○
    、乙○○有何共犯背信之罪責，尚難採信。又證人己○○於
    原審既已明白證稱其擔任被告丙○○之人頭，顯係事前同意
    被告丙○○使用其身分資料從事股票交易，公訴人上訴意旨
    就此部分仍執陳詞，反覆爭執，其上訴均為無理由，應予駁
    回。
據上論斷，應依刑事訴訟法第368條，判決如主文。
本案經檢察官黃全祿到庭執行職務。
中    華    民    國    97    年    10    月    29    日
                  刑事第二十庭  審判長法  官  楊貴雄
                                      法  官  林銓正
                                      法  官  鄧振球
以上正本證明與原本無異。
檢察官如不服本判決，應於收受送達後10日內向本院提出上訴書
狀，其未敘述上訴之理由者並得於提起上訴後10日內向本院補提
理由書（均須按他造當事人之人數附繕本）。
                                      書記官  劉有志
中    華    民    國    97    年    10    月    31    日


司法院資訊處製作；財團法人民間司法改革基金會備份。
